臺灣高等法院臺南分院刑事判決　 94年度重上更(三)字第204號
上　訴　人
即　被　告　甲○○
選任辯護人　丁○○　律師
上　訴　人
即　被　告　乙○○
指定辯護人　本院公設辯護人　丙○○
上列上訴人因殺人未遂等案件，不服臺灣臺南地方法院85年度訴
字第619號，中華民國86年6月10日第一審判決（起訴案號：臺灣
臺南地方法院檢察署84年度偵字第9778、第10054 號），提起上
訴，判決後經最高法院第三次發回更審，本院判決如下：
    主  文
原判決撤銷。
甲○○殺人未遂，處有期徒刑伍年陸月；又未經許可無故寄藏手
槍，處有期徒刑壹年貳月，扣案制式奧地利九ＭＭ半自動手槍壹
支（含彈匣）、制式九ＭＭ子彈壹顆，均沒收；應執行有期徒刑
陸年陸月，扣案制式奧地利九ＭＭ半自動手槍壹支（含彈匣）、
制式九ＭＭ子彈壹顆，均沒收。
乙○○殺人未遂，累犯，處有期徒刑伍年陸月。
    事  實
一、乙○○曾於民國八十年間因妨害自由案件，經臺灣高雄地方
    法院判處有期徒刑十月，減為有期徒刑五月，並於同年八月
    二十一日易科罰金執行完畢，猶不知悔改。緣甲○○於八十
    四年八月間，受綽號「漢明」之不詳姓名之人寄藏保管具有
    殺傷力之制式「奧地利九ＭＭ口徑」半自動手槍乙支及制式
    九ＭＭ子彈十一顆，未經許可而無故持有。嗣因友人購得房
    屋欲該屋主儘速搬遷，而與出面代該屋主要求寬限之乙○○
    發生糾紛，乃於八十四年九月十三日上午十時許，夥同不知
    情之謝仰能，竟攜帶上開手槍一支及子彈十一顆前往臺南縣
    佳里鎮鎮山里六六號乙○○住處，找乙○○談判房屋糾紛之
    事，適乙○○之友人林東穎亦在場，四人先在上開宅第客廳
    大門外向北右側屋簷下泡茶談論，其間乙○○與甲○○發生
    衝突，甲○○即萌生殺意，掏出預藏手槍朝乙○○右上胸開
    槍射擊一發子彈，乙○○中槍後仍與在旁之林東穎（另不起
    訴處分）上前欲搶下甲○○身上之手槍，雙方拉扯至左側前
    方放置盆栽處，甲○○又向乙○○右上腹部射開槍射擊一發
    子彈，致乙○○受右前胸、右側背子彈穿透傷、合併休克、
    右肺挫傷及血氣胸、右橫膈膜破裂二處各約一ｘ三、一ｘ五
    公分、肝臟破裂約五ｘ七ｘ十公分、後膜腔挫傷及血腹約二
    千ｃｃ等傷，林東穎見狀即持椅子毆打甲○○頭、手、背等
    部（未成傷），乙○○休克前乘機奪下甲○○之手槍，而甲
    ○○適時跌倒在地，林東穎仍一路持椅追打甲○○，甲○○
    已無力再加害乙○○，乙○○之危害已過，詎乙○○竟基於
    殺人之故意，近身朝甲○○身上開槍射擊二發子彈，甲○○
    中槍後往屋前竹林跑，又為乙○○自後連續開槍射擊三發子
    彈，射中腹部及腿部，倒地昏迷，共計甲○○受有右大腿、
    右側橈骨、左側股骨、左側小指、右側小腿等開放性骨折、
    右側骨盤處穿傷（含直腸穿透傷）等六處傷害。乙○○始折
    返該宅客廳大門口前置大香爐處拉該手槍滑套而掉落子彈一
    顆。適乙○○之同居人林金盆及林鈺豐聞槍聲而來，乙○○
    即將搶得之手槍（內含彈夾一個及子彈三顆）交予林鈺豐，
    並指示將槍藏好，而隱匿關係他人之刑事證據（林鈺豐部分
    經判處罪刑確定）。乙○○、甲○○經送醫救治均倖免於難
    。案經警據報於現場尋獲上開掉落子彈一顆、空彈殼七顆，
    並循線取出掩埋之上開手槍一支（含彈匣一個）、子彈三顆
    （合計子彈有四顆，其中三顆鑑射用罄）。
二、案經臺南縣警察局佳里分局報請臺灣臺南地方法院檢察署檢
    察官偵查起訴。
    理  由
甲、程序方面：
    被告甲○○辯護人主張：(一)證人林東穎、謝仰能於警訊之證
    述係審判外之陳述，且與事實不符，(二)奇美醫院八十六年十
    一月五日函附之傷勢圖、八十六年法官當庭勘驗被告乙○○
    疤痕筆錄、乙○○診斷証明書、奇美醫院檢送被告乙○○之
    病情摘要，就奇美醫院檢查結果有相當合理懷疑，(三)被告甲
    ○○警訊筆錄製作時傷勢嚴重，精神狀況虛弱，且所述與事
    實不符，而其偵查、原審中之筆錄亦與事實不符，(四)被告乙
    ○○警訊、偵查、原審及鈞院前次歷審筆錄，所述亦與事實
    不符等情，而否認該等證據能力。因查：(一)證人林東穎、謝
    仰能警訊筆錄係在案發當天、或案發第三天製作，有渠等警
    訊筆錄製作時間可參，顯示渠等於警訊中較未受外界干擾，
    ，況證人林東穎於警訊中供稱：伊是乙○○朋友，與甲○○
    只認識，任何關係等語（見警訊卷一第八頁），證人謝仰能
    於警訊中亦供述：其與被告甲○○是高中同學，已認識十幾
    年，而被告乙○○則只看過一次面而已，案發當天其是與甲
    ○○一起去找乙○○等語（見警訊卷一第二十二頁反面），
    則渠等於警訊中之供述應無誣陷被告甲○○之可能，自應屬
    較為可信，且為證明本案犯罪事實所必要者，是依刑事訴訟
    法第一百五十九條之二規定，應有證據能力。(二)奇美醫院所
    製作之傷勢圖、診斷証明書、病情摘要及法官勘驗筆錄等，
    被告甲○○否認之理由，應係就該等證據之證明力有所質疑
    。(三)被告甲○○之警訊筆錄係於八十四年九月二十八日在奇
    美醫院五○三九號病房製作，一開始製作筆錄時，被告甲○
    ○即表示其精神意識良好，其是同年月十三日上午十一時二
    十五分住院，有該警訊筆錄可稽（見偵字第九七七八號卷即
    偵查卷一第二十九頁正反面），至其本身於偵查、原審中之
    供述，是否與事實相符，應屬證明力之範疇。(四)就被告乙○
    ○之供述，被告甲○○否認之理由，亦應係就該等證據之證
    明力有所質疑。因此，被告甲○○否認上開證據之證據能力
    所持理由，均無可採信，上開證據應均具有證據能力，先予
    敘明。
乙、實體方面：
一、訊之上訴人即被告甲○○固坦承於右揭時、地持有手槍一支
    、十一顆子彈，前往案發現場與被告乙○○談判房屋糾紛等
    情不諱，惟矢口否認有殺人之犯意，並辯稱：應該是乙○○
    向伊開槍，不是伊向乙○○開槍，乙○○受的不是槍傷，又
    伊係中七槍云云；訊據上訴人即被告乙○○固坦承有於右揭
    時地在場，並受有槍傷等情，惟亦矢口否認有殺人未遂犯行
    ，辯稱：伊係正當防衛，搶完槍後甲○○就已經跑出去了，
    伊沒有開槍，又伊隨時有被射殺之危險，且伊受傷後心智已
    全然缺乏知覺理會而為心神喪失之人，另伊不是叫林鈺豐藏
    好，係叫林鈺豐將槍彈交給警方云云。
二、經查：
  (一)被告甲○○、乙○○於原審調查中均坦承於右揭時、地，因
    甲○○之友人購得房屋欲該屋主儘速搬遷，而與出面代該屋
    主要求寬限之乙○○發生糾紛，雙方始於右揭時地會面談判
    而發生衝突等情不諱，並據該屋主之子楊隆琪於原審到庭作
    證屬實（見原審卷第十九頁正面）。又被告甲○○即掏出預
    藏之手槍朝被告乙○○右上胸開一槍擊中等情，業據被告乙
    ○○指訴甚詳，並經證人林東穎於原審及本院上訴審、更二
    審審理中迭次指證稱：雙方發生衝突時，被告甲○○突然拔
    出手槍正面朝坐在椅子上之乙○○右胸部開一槍等語（見原
    審卷第四十六頁正面，本院上訴卷第一０七頁至第一一０頁
    ）。另證人即甲○○之友謝仰能於警訊中亦證稱：突然甲○
    ○從椅子上站起來由腰際拔出手槍，朝坐在他對面之乙○○
    身上開了一槍等語（見警卷一第二十二頁反面），復有茶几
    旁遺留彈殼一個之現場照片一幀附卷可稽（見警卷一第五十
    七頁），足見被告甲○○未經許可，無故持有並攜帶上開槍
    彈前往右揭案發泡茶現場並有殺人之犯意甚明。至證人謝仰
    能於原審中雖改口稱：甲○○站起來拔槍，沒有馬上射擊，
    是雙方拉扯才擊發，始聽到槍聲等語（見原審卷第四十七頁
    反面），因此部分證述，與其本人於警訊中之證述明顯歧異
    ，自應以警訊中較未受外界干擾之證述為可採，況證人謝仰
    能於警訊中亦已明確供述：其與被告甲○○是高中同學，已
    認識十幾年，而被告乙○○則只看過一次面而已，案發當天
    其是與甲○○一起去找乙○○等語（見警訊卷一第二十二頁
    反面），則其於警訊中之供述應無誣陷被告甲○○之可能，
    是故證人謝仰能於原審中之上開證述，應屬附合被告甲○○
    辯解之詞，而無可採信，附此敘明。
  (二)被告乙○○右上胸受擊一發子彈後，即與在旁之林東穎上前
    欲搶下甲○○所持手槍，雙方拉扯至左側前方放置盆栽處，
    甲○○又向乙○○之右上腹部射擊一發子彈，林東穎見狀即
    持椅子毆打甲○○頭、手、背等部，手槍為被告乙○○奪下
    ，甲○○最後係中槍躺臥竹林內等情，已據被告乙○○迭次
    偵審中指陳甚明（見警訊卷一第四頁，偵字第一００五四號
    卷即偵查卷二第十七頁背面，原審卷第四十七頁背面、第一
    六四頁背面，本院上訴卷第六十三頁背面，本院上更(二)卷一
    第一七九頁），乙○○因而受有如事實欄所載之傷，亦有診
    斷證明書可據（見警卷一第四十五頁）。雖被告甲○○不否
    認與乙○○於上開盆栽處拉扯搶槍及受林東穎持自己亦中槍
    倒臥竹林內。惟辯稱：伊係中七槍云云，然被告甲○○僅於
    右大腿、右側橈骨、左側股骨、左側小指、右側小腿等處受
    開放性骨折、右側骨盤處穿傷（含直腸穿透傷）等六處傷害
    ，有奇美醫院病情摘要、診斷証明書附卷可按（參見偵查卷
    二第十二之二頁，原審卷第九十五頁，上訴卷第五十頁，本
    院更(一)卷第七十六頁附奇美醫院八十九年十月二十三日（八
    九）奇醫字第五四一０號函），並非中七槍，且核與被告甲
    ○○於警訊及偵查中初供其受五槍之情不符（見偵查卷一第
    三十九頁，實際應係五槍，詳如後述），被告甲○○甫經槍
    擊後偵訊時對自己所中幾槍應較為記憶正確，嗣後改以身上
    有七處傷勢為由主張其身中七槍部分，因被告甲○○僅有六
    處傷害，已如上述，故上開主張尚難採信。又被告乙○○部
    分業經本院上訴審調查時當庭勘驗被告乙○○右上胸及右上
    腹各有一疤痕，並記明筆錄可稽（見本院上訴卷第八十五頁
    、第八十七頁），且經本院函詢奇美醫院，證實被告乙○○
    右上胸及右上腹各有一處槍傷無訛，除有該醫院八十六年十
    一月五日（八六）奇醫字第二九一０號函檢附奇美醫院病情
    摘要一份外，尚有該院八十九年十月二十三日（八九）奇醫
    字第五四一０號函附本院卷可稽（見本院上更(一)卷第七十五
    頁、第一三九頁）。且於八十四年九月十三日急診手術時，
    被告乙○○診斷証明書即已載明乙○○右前胸及右側背子彈
    穿透傷，合併休克，右肺挫傷及血氣胸、右橫膈膜破裂二處
    各約一ｘ三及一ｘ五公分，肝臟破裂約五ｘ七ｘ十公分，後
    膜腔挫傷及血腹約二千ｃｃ，且當時所拍攝之傷口照片亦有
    腹部、胸部二處，堪認被告乙○○除在案發之始先遭被告甲
    ○○槍擊右上胸一處槍傷外，尚於後來拉扯至置盆栽處又遭
    被告甲○○槍擊右上腹一槍甚明。此外，被告乙○○之橫膈
    膜確有破裂二處，除經奇美醫院李浩銑醫師以書面函覆本院
    外，並有急診病歷、診斷摘要、急診護理評估記錄單、出院
    病症摘要等及傷口照片、書面說明佐證可參（見本院上更(一)
    卷第七十五頁，上更(二)審卷一第一二四頁奇美醫院九十二年
    九月一日奇醫字第三八四三號函檢附傷口照片、第二八二頁
    九十二年十月二十七日奇社字第四八０五號函檢附書面說明
    ），是乙○○正面傷確有二處（即右上胸、右上腹）槍傷（
    見本院上更(一)卷第一三九頁），至乙○○右側背亦受有子彈
    穿透傷並有奇美醫院照片一幀隨函檢送本院可按，加上上開
    橫膈膜等傷，雖合計並非僅二處槍傷，惟乙○○正面遭受槍
    擊，子彈或穿透，或僅擦撞身體，非一枚必有二處出口，乙
    ○○雖經本院前審送請成大醫院就鑑定，未發現金屬外來物
    （子彈彈頭），乙○○應無子彈留存胸部，有成大醫院九十
    三年六月二十八日成附醫放診字第七五五六號函暨鑑定報告
    可據（見本院上更(二)卷二第一二六頁、第一二七頁），惟其
    確係正面受有二處槍傷，已如前述，非即可認定乙○○僅被
    槍擊一槍而已，被告甲○○據此質疑乙○○未受有槍傷，不
    足採信。
  (三)至被告甲○○所受槍傷部分，依現場照片所示，被告甲○○
    與乙○○相互拉扯至上開置盆栽處計遺留有彈殼三發，有該
    照片附警卷可稽（見警卷一第五十八頁、第五十九頁、第六
    十二頁），顯見斯時槍枝射擊三槍，除被告乙○○右上腹中
    一槍外，另二槍應係乙○○擊中被告甲○○，再參以證人林
    東穎於原審審理中證稱：被告甲○○、乙○○兩人拉扯而撞
    倒旁邊大香爐，並繼續往房子左側（即往置盆栽處）拉扯時
    ，我拿一把椅子上前打甲○○持槍的手及身體，此時甲○○
    的朋友（指謝仰能）就拉開我，同時我又聽到槍聲，甲○○
    與乙○○雙雙跌倒在地上，我看到甲○○往屋前竹林跑去，
    我又拿椅子追他，追到一半我跌倒，又起身要追時看見在我
    左側前甲○○中槍倒地，我回頭看見後面乙○○右手持手槍
    面朝向甲○○等語（詳原審卷第四十六頁），再佐以現場照
    片顯示被告甲○○中槍倒臥竹林內之處地上遺留有彈殼三顆
    ，有該照片附警卷可稽（參見警卷一第六十頁、第六十一頁
    ），合計被告甲○○應亦中有五槍，雖被告甲○○有多處傷
    ，但因子彈有穿透力，且現場僅有七顆彈殼，扣除乙○○所
    受二槍外，剩餘五槍而已，並非六槍、七槍。足見被告乙○
    ○與甲○○拉扯，於上開現場庭院置盆栽處又遭被告甲○○
    再射擊右上腹一槍後，即搶下甲○○手中之手槍。適甲○○
    亦跌倒，並遭林東穎持椅追打，無力再加害被告乙○○，乙
    ○○之危害已過，詎乙○○竟旋即並持該槍反擊擊中被告甲
    ○○兩槍，俟被告甲○○跑進竹林內，被告乙○○復射擊擊
    中被告甲○○三槍，致被告甲○○倒臥竹林內之地上現場遺
    留彈殼三顆（應尚有一顆尚未尋獲），此有現場照片附卷可
    稽，總計被告甲○○受有五槍計六處之槍傷，核與奇美醫院
    八十四年十一月二十四日、八十五年十月十四日及八十六年
    十一月十四日之診斷證明書均載明被告甲○○確實受有右大
    腿、右側橈骨、左側股骨、左側小指、右側小腿等處受開放
    性骨折、右側骨盤處穿傷（含直腸穿透傷）等六處傷害等情
    吻合，有該診斷證明書等附卷足稽（見偵查卷二第十二之二
    頁，原審卷第二十一頁、第八十二頁、第九十五頁、第一三
    八頁，本院上訴卷第一一九頁，本院上更(一)卷第七十六頁）
    。又扣案之槍彈送鑑試射之彈頭與案發現場遺留之彈殼，甲
    ○○身上取出之彈頭經顯徵比對結果，其紋痕特徵均相吻合
    ，此有內政部警政署刑事警察局八十四年十一月十日、刑
    鑑字第八五七二七號函文附卷可稽（見偵查卷一第六十四頁
    ），顯係同一槍枝所擊發。奇美醫院骨科亦曾核發診斷證明
    書，證明甲○○四肢受有上開五處槍傷，嗣雖就腹部穿透傷
    部分述明亦受有槍傷，然因子彈穿透力之緣故不免一槍有二
    傷之情形存在，實仍應以最初就診之驗傷為正確，即係五槍
    之六處傷，並非受六槍或七槍。又被告乙○○搶到手槍後，
    被告甲○○適時跌倒，又遭林東穎持椅追打，已無力加害乙
    ○○，乙○○之危害已過，詎乙○○竟持該槍反擊甲○○，
    接續近距離射擊被告甲○○（此由其受骨折均係開放性骨折
    ，即知係近距離射擊），致其受有上開槍傷，顯見被告乙○
    ○亦有持上開槍彈反擊射殺甲○○之殺人犯意甚明。被告乙
    ○○稱係正當防衛云云，要無可採。
  (四)再查被告甲○○自陳所持有手槍，係受綽號「漢明」之不詳
    年籍姓名之人所寄藏保管，受寄藏時並未清點子彈，惟依甲
    ○○受有五槍六處槍傷，乙○○受有上開二槍多處槍傷，並
    於案發後在現場扣得子彈四顆計算，合計甲○○當日所持有
    之手槍彈匣內應有子彈十一顆，與現場拾獲空彈殼七顆、子
    彈一顆、槍內一顆、彈匣內二顆，合計十一顆，適好相符，
    並有現場彈殼照片可佐（見警訊卷一第十五頁、第五十一頁
    至第六十三頁），綜合以觀，被告甲○○持有攜至現場之子
    彈應為十一顆，適如被告甲○○於偵查中警訊時所供相符（
    見偵查卷一第三十頁背面、第三十二頁）。
  (五)又扣案上開手槍及子彈經送內政部警政署刑事警察局鑑驗結
    果認具殺傷力，此有該局八十四年九月二十一日刑鑑字第七
    九八四四號、同日七刑鑑字第七九八五一號鑑驗通知書二份
    附卷可憑（見偵查卷一第三十四頁、第三十五頁）。且持具
    有殺傷力之手槍，近距離朝人射擊，足以斷喪人命，此為眾
    所週知之常識。被告甲○○、乙○○持本案手槍，近距離互
    相射擊，均知足使對方斃命，嗣渠等二人雖均送醫急救未為
    對方所射殺死亡，惟無礙成立被告甲○○、乙○○二人均具
    有殺人之故意，至為明確。此外，復有現場關係位置圖、平
    面圖、及領結、現場照片、指認之口卡片、扣押上開手槍一
    支、子彈四顆附卷足資佐證。
  (六)至最高法院意旨所指：被告乙○○奪下被告甲○○持以行兇
    之槍彈，能否謂係無故持有乙節。按被告乙○○固係在遭受
    被告甲○○持槍殺害後，才在其休克前乘機奪下該行兇之槍
    彈，然被告乙○○在奪下槍彈後，其應已可避免被告甲○○
    再持槍對其行兇之危險，詎被告乙○○除持奪下之槍彈對被
    告甲○○開槍外，復在其休克前，將所奪下之槍彈交付給已
    判決確定之共同被告即其同居人之弟弟林鈺豐，並指示林鈺
    豐將槍彈藏好等情，除據證人林東穎已就被告乙○○如何搶
    槍及開槍過程證述如上外，且經共同被告林鈺豐於警訊、原
    審中亦分別供述：「：：突然聽到屋外有『砲』聲，隨即察
    看，：：乙○○手握流血的腹部蹲在甲○○的對面，：：乙
    ○○隨即從他手中拿該九○手槍給我」、「：：當時我聽到
    砲聲往外查看，看見乙○○手握手槍蹲在甲○○對面，一會
    兒乙○○就起身左手握右胸受傷處，右手拿著手槍走約三公
    尺將槍拿給我」、「我當時在睡覺，起來時看到乙○○用手
    摀著右胸口，手裡還拿著一把槍，那時他已受傷：：他叫我
    把將槍放好，我把槍放在外面竹林裡用竹葉蓋：：」等語（
    見警訊卷二第十頁正反面、第十三頁反面，原審卷第三十二
    反面）明確；準此，足認被告乙○○在遭受被告甲○○槍擊
    後，固然受到嚴重傷害，但其仍然可以反抗搶槍，隨後並持
    以開槍，且在共同被告林鈺豐趕到案發現場時，仍可神智清
    醒地將槍交給林鈺豐，並指示林鈺豐將槍放好等事實無訛。
    從而，由上開被告乙○○搶槍而持有槍彈後，到其神智清醒
    地將槍彈交給林鈺豐並指示其將槍藏好為止之前後連貫事實
    觀察，應足以認定被告乙○○搶槍而持有該槍彈後，被告乙
    ○○業已萌生未經許可無故持有該槍彈之犯意，且被告乙○
    ○在在搶下手槍後，應已無被射殺之危險，而後仍可神智清
    醒地開槍、交槍，並指示將槍藏好等情無疑，因此亦可因而
    認定被告乙○○所辯稱「伊隨時有被射殺之危險，且伊受傷
    後心智已全然缺乏知覺理會而為心神喪失之人，另伊不是叫
    林鈺豐藏好，係叫林鈺豐將槍彈交給警方」乙節，非屬真實
    ，而無可採信。
  (七)被告二人上開所辯，均係事後畏罪避重就輕之詞，不足採信
    ，本件事證已臻明確，被告二人之犯行，洵堪認定，應予依
    法論科。至被告甲○○聲請再：(一)函請奇美醫院、或成大醫
    院鑑定甲○○受有機處槍傷？乙○○有無受到槍傷？幾處？
    (二)傳訊證人謝仰能、林東穎作證部分；因被告甲○○、乙○
    ○二人受傷情形，已臻明確，另證人謝仰能、林東穎亦均已
    傳訊過，且待證事實亦已明確，是無再送鑑定、傳訊必要，
    併予敘明。
三、按被告二人行為時之槍砲彈藥刀械管制條例第七條第四項、
    第十一條第二項、第三項規定嗣經八十六年十一月二十四日
    修正公布，將刑度提高，並自同年二十六日生效，又經八十
    九年六月二十日、九十三年六月二日部分條文修正，亦均維
    持所提高刑度。比較結果，以八十六年修正前之該條例為最
    有利被告二人。又被告等二人行為後法律有變更，依刑法第
    二條第一項但書，自應適用最有利被告之八十六年修正前該
    條例第七條第四項、第十一條第三項之規定。又按持具有殺
    傷力之手槍，近距離朝人射擊，足以斷喪人命，此為眾所周
    知之事。被告甲○○、乙○○持制式手槍，近距離互相射擊
    ，自均應有殺人之犯意，雖二人均未為對方所射殺而發生死
    亡之結果。核被告甲○○所為，係犯刑法第二百七十一條第
    二項、第一項殺人未遂罪、八十六年修正前槍砲彈藥刀械管
    制條例第七條第四項未經許可無故寄藏手槍罪及同條例第十
    一條第三項未經許可無故寄藏彈藥罪。核被告乙○○所為，
    係犯刑法第二百七十一條第二項、第一項殺人未遂罪、八十
    六年修正前槍砲彈藥刀械管制條例第七條第四項未經許可無
    故持有手槍罪及第十一條第三項未經許可無故持有彈藥罪。
    又起訴書論罪法條欄雖漏引被告甲○○、乙○○寄藏、持有
    子彈部分之法條，惟起訴事實已有論述，自為起訴效力所及
    ，本院自得就其等持有子彈部分，本於審判上不可分之原則
    一併審理。被告甲○○、乙○○甲○○依序各自寄藏、持有
    上開手槍及子彈，係一行為觸犯數罪名，為想像競合犯，應
    從一重就被告甲○○、乙○○各論以未經許可無故寄藏、持
    有手槍罪一罪。被告甲○○持有手槍之低度行為為較高度之
    寄藏行為所吸收，不另論罪。又被告乙○○所犯未經許可無
    故持有手槍罪與殺人未遂罪，有方法結果牽連關係，應從一
    重按殺人未遂罪處斷。被告甲○○所犯殺人未遂罪與未經許
    可無故寄藏手槍罪，因兩罪間犯意各別，行為互殊，應分論
    併罰。公訴人認被告甲○○所犯上開二罪，有方法結果之牽
    連關係，應從一重處斷，尚有未洽。又被告甲○○、乙○○
    二人所犯殺人行為，未遂，均依法減輕其刑。又被告甲○○
    對被告乙○○射擊二槍，被告乙○○反擊時接續對被告甲○
    ○連開數槍之舉動，核係基於同一殺人之目的，同時同地侵
    害同一法益所為，為接續犯，仍僅以一殺人罪論處。被告乙
    ○○曾於八十年間因妨害自由案件，經臺灣高雄地方法院判
    處有期徒刑十月，減刑為有期徒刑五月，並於同年八月二十
    一日易科罰金執行完畢，此有臺灣高等法院全國被告前案紀
    錄表一份附卷可憑，於受有期徒刑執行完畢後，五年之內復
    犯有期徒刑以上之本罪，為累犯，除殺人部分之死刑、無期
    徒刑不得加重外，其餘之有期徒刑部分應依法加重其刑，惟
    被告乙○○之刑有加重減輕，應依刑法第七十條之規定，先
    加後減。
四、原審認被告二人罪證明確，因予論罪科刑，固非無見，惟(一)
    原判決就被告乙○○所犯部分，未論以累犯，尚有未洽。(二)
    又被告等二人犯罪時間在八十四年間，槍砲彈藥刀械管制條
    例第七條第四項、第十一條第三項業經於八十六年十一月二
    十四日修正公布，並自同年二十六日生效（其後亦迭經修正
    ，罪刑仍維持提高之刑度，已如上述），被告等二人犯罪時
    間均在八十六年十一月二十五日之前，原審未及比較新舊法
    條之適用，均有未洽。(三)又按槍砲彈藥刀械管制條例第七條
    第四項，第十一條第二項係將「持有」與「寄藏」為分別之
    處罰規定，則單純之「持有」，固不包括「寄藏」，但「寄
    藏」之受人委託代為保管，其保管之本身所為之「持有」，
    係「寄藏」之當然結果，法律上自宜僅就「寄藏」行為為包
    括之評價，不應另就「持有」予以論罪（最高法院七十四年
    臺上字第三四００號判例參照）。本案被告甲○○於八十四
    年八月間，受綽號「漢明」之不詳姓名之人寄藏保管具有殺
    傷力之制式「奧地利九ＭＭ口徑」半自動手槍乙支及制式九
    ＭＭ子彈十二顆，未經許可而無故持有之，自應依法論以非
    法寄藏手槍罪，原判決論以非法持有手槍罪，亦有未洽。(四)
    又扣案子彈四顆，經鑑定結果雖均具有殺傷力（送鑑子彈認
    口徑九ＭＭ制式子彈，結構完整，具有殺傷力），其中一顆
    核屬違禁物，應依法宣告沒收，另其中三顆已因鑑定時擊發
    ，而失其違禁物本質，依最高法院見解，毋需另為沒收諭知
    ，原判決將子彈四顆全部諭知沒收，仍有未合。被告二人上
    訴意旨，均否認犯罪，猶執前詞，指摘原判決不當，雖無理
    由，然原判決既有可議，自屬無可維持，應由本院將原判決
    撤銷改判。爰審酌被告甲○○擁槍自重，及被告乙○○於受
    槍擊危害已過，仍持自對方奪下之手槍反擊猛射，與二人各
    自犯罪之動機、目的、手段、所造成危害、犯罪後態度等一
    切情狀，分別量處如主文第二、三項所示之刑，被告甲○○
    併定其應執行之刑，以資懲儆。又扣案手槍壹支，經送鑑定
    係奧地利製口徑九ＭＭＧＬＯＣＫ半自動手槍，槍管內具六
    條右旋來復線，機械性能良好，認具殺傷力，有鑑定書在卷
    可憑，核屬違禁物，均應依法宣告沒收。另扣案子彈四顆，
    經鑑定結果均具有殺傷力（送鑑子彈認口徑九ＭＭ制式子彈
    ，結構完整，具有殺傷力），除其中一顆核屬違禁物，已如
    上述，應依法宣告沒收外，其餘三顆已因鑑射用罄，爰不另
    為沒收諭知。
五、又保安處分適用裁判時之法律，刑法第二條第二項定有明文
    。查八十六年修正後槍砲彈藥刀械管制條例第十九條第一項
    雖有規定：「犯第七條、第八條、第十條、第十一條、第十
    二條第一項至第三項、第十三條第一項至第三項之罪，經判
    處有期徒刑者，應於刑之執行完畢或赦免後，令入勞動場所
    ，強制工作，其期間為三年」。惟於本院更二審裁判時，業
    經立法院刪除，而強制工作處分性質為一種保安處分，自應
    依裁判時之現行法，不再論究，合併說明。
據上論結，應依刑事訴訟法第369條第1項前段、第364條、第299
條第1項前段，86年修正前槍砲彈藥刀械管制條例第7條第4 項、
第11條第3項，刑法第11條前段、第2條第1項但書、第271條第 2
項、第1項、第26條前段、第55條、第47條、第51條第5款、第38
條第1項第1款，判決如主文。
本案經檢察官羅清溪到庭執行職務。
中　　華　　民　　國　　94　　年　　7 　　月　　28　　日
                刑事第三庭  審判長法  官  陳 義 仲
                                  法　官  田 平 安
                                  法　官  陳 顯 榮
以上正本證明與原本無異。
如不服本判決，應於收受本判決後10日內向本院提出上訴書狀。
其未敘述上訴理由者並得於提起上訴後10日內向本院補提理由書
狀（均須按他造當事人之人數附繕本）「切勿逕送上級法院」。
　　　　　　　　　　　　　　　　　書記官  陳 明 芬
中　　華　　民　　國　　94　　年　　7 　　月　　28　　日
附錄：本案論罪科刑法條全文：
刑法第271條第1項、第2項：
殺人者，處死刑、無期徒刑或十年以上有期徒刑。
前項之未遂犯罰之。
槍砲彈藥刀械管制條例第7條第4項：
未經許可，無故持有、寄藏或意圖販賣而陳列第一項及第二項所
列槍砲之一者，處一年以上七年以下有期徒刑。
槍砲彈藥刀械管制條例第11條第3項：
未經許可無故持有、寄藏或意圖販賣而陳列彈藥者，處三年以下
有期徒刑。
